臺灣屏東地方法院刑事判決　　　　　　　96年度訴字第1163號
公　訴　人　臺灣屏東地方法院檢察署檢察官
被　　　告　甲○○
上列被告因違反野生動物保育法案件，經檢察官提起公訴（96年
度偵字第6030號），被告於準備程序中就被訴事實為有罪之陳述
，經本院合議庭裁定改以簡式審判程序審理，判決如下：
    主  文
甲○○未具族群量逾越環境容許量之條件，使用禁止之方式，獵
捕保育類野生動物，處有期徒刑陸月，如易科罰金，以新臺幣壹
仟元折算壹日。扣案之鳥網貳個及未扣案之綠色網袋壹個均沒收
。
    犯  罪  事  實
一、甲○○明知紅尾伯勞鳥（學名Lanius Cristatus）係經行政
    院農業委員會公告列為保育類野生動物，且係過境候鳥，族
    群量亦未逾越環境容許量，不得予以騷擾、虐待、獵捕、宰
    殺或為其他利用，竟為供己宰殺食用，而非基於學術研究或
    教育目的，復未經主管機關許可，竟於民國96年9 月13 日
    中午，在屏東縣內埔鄉龍泉村之「老埤農場」木瓜園內，架
    設其所有之鳥網2 張，以此禁止使用之方式獵捕紅尾伯勞鳥
    。嗣於同日17時許，甲○○前往上開木瓜園抓取遭鳥網捕獲
    之紅尾伯勞鳥8 隻，並裝於其所有之綠色網袋內，旋即為警
    當場查獲，並扣得上開鳥網2 張及其獵捕之紅尾伯勞鳥活鳥
    8 隻（均由屏東科技大學保育類野生動物收容中心代為保管
    、收容及照顧）。
二、案經屏東縣警察局內埔分局報告臺灣屏東地方法院檢察署檢
    察官偵查起訴。
    理  由
一、本件被告甲○○所犯係死刑、無期徒刑或最輕本刑為3 年以
    上有期徒刑或高等法院管轄第一審案件以外之罪，其於準備
    程序期日就被訴事實為有罪之陳述，經本院告知簡式審判程
    式之旨，並聽取公訴人及被告之意見後，經合議庭依刑事訴
    訟法第273 條之1 第1 項規定，裁定由受命法官獨任進行簡
    式審判程序，是依刑事訴訟法第273 條之2 規定，本件之證
    據調查，不受同法第159 條第1 項、第161 條之2 、第161
    條之3 、第163 條之1 及第164 條至第170 條規定之限制，
    合先敘明。
二、前揭犯罪事實，業據被告甲○○迭於警詢、偵訊及本院審理
    時坦承不諱，並有內埔分局搜索、扣押筆錄暨扣押物品目錄
    表1 份、國立屏東科技大學保育類野生動物收容中心收據1
    紙、查獲現場照片14幀附卷可稽，及扣案鳥網2 張可佐。且
    被告捕獲之鳥類8 隻，經屏東科技大學技術合作處野生動物
    保育服務中心鑑定結果，確係保育類野生動物紅尾伯勞鳥，
    有該中心96年9 月13日臨時物種鑑定表1 紙在卷可憑，堪認
    被告所捕獲之紅尾伯勞鳥確係野生動物保護法所保護之鳥類
    無訛。被告自白與事實相符，堪予採信。本件事證明確，被
    告犯行堪以認定。
三、按紅尾伯勞鳥（學名：Lanius cristatus）業經行政院農業
    委員會以84年12月23日84農林字第4030817A號公告列為其他
    應予保育之野生動物。又依野生動物保育法第18條第1 項規
    定，保育類野生動物應予保育，不得騷擾、虐待、獵捕、宰
    殺或為其他利用。但族群量逾越環境容許量者，經中央主管
    機關許可者，不在此限。而紅尾伯勞鳥係過境候鳥，每年過
    境臺灣之紅尾伯勞鳥族群並未逾環境之容許量，是依野生動
    物保育法第18條第1 項之規定不得獵捕宰殺。再按獵捕野生
    動物不得以架設網具之方式為之，野生動物保育法第19條第
    1 項第4 款亦有明文。是本件之紅尾伯勞鳥既未逾越環境容
    許量，而經地方主管機關許可獵捕，被告竟以設置網具之方
    式獵捕上述保育類野生動物，核被告所為，係違反野生動物
    保育法第18條第1 項第1 款、第19條第1 項第6 款之規定，
    應依同法第41條第1 項第1 款、第3 款之規定處罰。又野生
    動物保育法第41條第1 項第1 、2 、3 款均係就不同情形下
    ，對於保育類野生動物為獵捕、宰殺之處罰規定，如僅有其
    中一款情形之獵捕或宰殺保育類野生動物，固祇成立其中一
    款之獵捕或宰殺保育類野生動物罪；如兼具其中多款之情形
    ，因獵捕或宰殺之行為祗有一個，仍只成立一罪，不能認為
    係法規競合或犯罪競合，並無刑法第55條之適用，其判決主
    文應將各款情形順序揭明，理由並應引用各款，俾相適應（
    最高法院92年度台上字第6402號判決意旨參照），是被告所
    為核與一行為而觸犯數罪名之情況不同，故不論以想像競合
    犯，附此敘明。爰審酌被告獵捕保育類動物紅尾伯勞鳥之行
    為，足以危害自然生態環境，且有損國際形象，惟其獵捕數
    量非鉅，且尚末造成紅尾伯勞鳥之死亡，對於法益造成侵害
    之程度尚小，及其素行、智識程度（國中畢業）、生活狀況
    、犯後尚能坦承犯行之態度等一切情狀，量處如主文所示之
    刑，並諭知易科罰金之折算標準，以資儆懲。扣案之鳥網2
    張，及未扣案之綠色網袋1 個，均為被告所有供犯罪所用之
    獵具，應依野生動物保育法第52條第1 項規定宣告沒收；至
    查獲之紅尾伯勞鳥8 隻，業經屏東科技大學保育類野生動物
    收容中心代為保管、收容、照顧，此有上開中心收據1 紙在
    卷可按，因仍為活體，基於保護野生動物之目的及避免將來
    執行之困難，爰不依野生動物保育法第52條第1 項之規定宣
    告沒收，併此敘明。
據上論斷，依刑事訴訟法第273 條之1 第1 項、第299 條第1 項
前段，野生動物保育法第41條第1 項第1 款、第3款、第52條第
1 項，刑法第11條、第41條第1 項前段，判決如主文。
本案經檢察官乙○○到庭執行職務。
中　　華　　民　　國　　96　　年　　12　　月　　24　　日
                     刑事第五庭   法  官  李宜娟
以上正本證明與原本無異。
如不服本判決應於收受本判決送達後10日內向本院提出上訴書狀
，其未敘述上訴理由者，應於上訴期間屆滿後20日內向本院補提
理由書狀（均須按他造當事人之人數附繕本）「切勿逕送上級法
院」
中　　華　　民　　國　　96　　年　　12　　月　　24　　日
                                  書記官  孫秀桃
附錄本案論罪科刑法條全文：
野生動物保育法第41條第1項：
有下列情形之一，處6 月以上5 年以下有期徒刑，得併科新臺幣
20萬元以上1 百萬元以下罰金：
一、未具第18條第1 項第1 款之條件，獵捕、宰殺保育類野生動
    物者。
二、違反第18條第1 項第2 款規定，未經中央主管機關許可，獵
    捕、宰殺保育類野生動物者。
三、違反第19條第1 項規定，使用禁止之方式，獵捕、宰殺保育
    類野生動物者。
